臺灣板橋地方法院交通事件裁定　　　　　　　　　　九十三年度交聲字第五五０號
　　原處分機關　交通部公路總局臺北區監理所
　　異　議　人
　　即受處分人　甲○○
右列受處分人因違反道路交通管理處罰條例案件，對交通部公路總局臺北區監理所於
民國九十三年四月十五日以北監自裁字第裁四０－ＡＢＹ三０三七六六號所為之裁決
處分（原舉發案號：臺北市政府警察局九十一年八月十日北市警交大字第ＡＢＹ三０
三七六六號），聲明異議，本院裁定如左：
    主  文
原處分撤銷。
甲○○汽車駕駛人，裝用測速雷達感應器，處罰鍰新臺幣貳仟肆佰元，吊扣汽車牌照
壹個月，並記違規點數壹點。
感應器乙只沒入。
    理  由
一、原處分意旨略以：異議人即受處分人蔡良易於民國九十一年八月十日凌晨四時二
    十八分許，駕駛其所有車號Ｋ七－０六四三號自用小客車，於行經臺北市○○○
    路與長春路口時，經警攔查，發現前開車輛裝用雷達測速感應器違規而掣單舉發
    ，乃依道路交通管理處罰條例第四十條第一項、第二項規定，裁處罰鍰新臺幣二
    千四百元，吊扣汽車牌照一個月。
二、異議意旨略以：伊當天裝設於車上之物並非所謂測速雷達感應器，因其對雷達根
    本無法偵測、干擾之功能，可將伊遭沒入之物送測試，其功能只是一般提醒駕駛
    人注意小心駕駛，且可提高安全性，此產品之良意卻被開立罰單，員警執法似乎
    有矯枉過正之嫌，冀能實事求是，根據實物來判斷，爰聲明異議，請求撤銷原處
    分云云。
三、按汽車駕駛人，裝用測速雷達感應器者，處新臺幣一千二百元以上二千四百元以
    下罰鍰，其感應器沒入之。前項行為如應歸責於汽車所有人者，並吊扣其汽車牌
    照一個月。又汽車駕駛人有第四十條第一項情形時，除依原條款處罰鍰外，並記
    違規點數一點。以上道路交通管理處罰條例第四十條第一項、第二項、同條例第
    六十三條第一項第一款分別定有明文。
四、經查，本件異議人即受處分人蔡良易於九十一年八月十日凌晨四時二十八分許，
    駕駛其所有車號Ｋ七－０六四三號自用小客車，於行經臺北市○○○路、長春路
    口時，經警攔查，發現前開車輛裝用測速雷達感應器違規而掣單舉發之事實，有
    查獲之測速雷達感應器一只扣案及執勤警員取締本件交通違規過程之採證光碟片
    一片在卷足憑，復有臺北市政府警察局九十一年八月十日北市警交大字第ＡＢＹ
    三０三七六六號舉發違反道路交通管理事件通知單影本一紙附卷可稽，且經舉發
    機關臺北市政府警察局中山分局函覆查處無誤，有該分局九十一年九月十一日北
    市警中分交字第０九一六四五五四四００號書函影本一份在卷可證，本件違規事
    證明確，其事實洵堪認定。至異議人雖執前詞聲明異議，然經本院對卷附前開光
    碟片實施勘驗結果，其內容分為二部分，第一部分針對測速雷達感應器採證，第
    二部分針對掣單舉發過程採證，勘驗結果如下：(一)第一部分：鏡頭拍到自小客車
    上乘客座腳踏墊左側有一只測速雷達感應器，有接上電源線，燈光有閃爍，顯示
    使用當中，執勤警員要求乘客將該物取出交予警員，惟此時乘客企圖以腳遮住該
    物，警員告知已經拍到，毋需再為隱藏。駕駛人此時則抗辯該物並非干擾器，警
    員告訴駕駛人該物為感應器，為警員所已知，嗣警員上車查看確認該測速雷達感
    應器確有經由電源線接上點煙器後，警員即下車，錄影結束。(二)第二部分：鏡頭
    開始，駕駛人與警員在路旁言語爭執可否裝用測速雷達感應器，其對話內容摘要
    如下：「駕駛人：你抓我們這！好！交通規則那一條規定？警員：法律上規定啊
    ，可以販賣，可以陳列，但是不好意思，不可以使用。駕駛人：那不就很奇怪！
    那我這不就算很倒霉！警員：對，你不要買就好了，誰叫你裝的，有誰強迫你！
    駕駛人：考駕照時又沒說不能裝，那太沒意思了！警員：法律上就是規定。駕駛
    人：外面到處都在賣，我裝卻不可以，是他們違法在先。警員：這是政府的事情
    ，我們只負責抓而已。駕駛人：別來這一套！話都是你們說的！開就開啦，不然
    怎麼辦！不要再講那麼多了！‧‧‧就跟你講了，是因為我不知道，我不是故意
    的。警員：不知道你裝這個幹嘛？駕駛人：裝這個裝好玩的，‧‧‧。」警員開
    單交予駕駛人簽收後，錄影結束。準此，觀諸系爭感應器於查獲時正於使用中，
    且異議人於現場對於執勤警員取締一事頗多微詞，並對於警員認定該物為測速雷
    達感應器一節不爭執，甚而自承其裝設該物並非出於故意，因考照時並無告知不
    得裝設，其裝用該物係出於好玩等語，可知異議人於嗣後再以該物並非所謂測速
    雷達感應器，並要求將該物送鑑定云云，顯係異議人事後卸責之詞，而無送鑑之
    必要。又經本院檢視向交通部公路總局臺北區監理所調取本件業已沒入之測速雷
    達感應器勘驗結果，其左側有一電源插入孔，上方具有插入點煙器之功能設計，
    其正面並標示「終結者」、「ＣＦ二００一」字樣，核與採證光碟片所示者相符
    ，且其為有線電視台及特定賣場、商店所廣為陳列、介紹與販售等情，復為生活
    上周知之事，可見該系爭物應確為測速雷達感應器無誤，否則異議人所附載之人
    又何需於為警查獲時，即刻意以腳作為掩飾，企圖逃避查緝？益見異議人辯稱：
    扣案物品非屬測速雷達感應器云云，顯不足採。次按，道路交通管理處罰條例第
    四十條第一項之所由設，乃立法者為防止汽車駕駛人因裝用測速雷達之偵測器，
    使其能預先偵知警察雷達測速之訊號，及時降低行速，以逃避交通稽查人員之取
    締，致於無雷達偵測稽查之處，得以安心高速行駛，肆虐違規超速而不虞取締，
    因而對交通安全造成重大危害而設計，且所謂測速雷達感應器，其功用係在該器
    具感應偵測到車輛前方有警設雷達測速器時即發出警訊，以警告駕駛人斯時不得
    超速，其偵測之對象為警設雷達測速器，非針對駕駛人所駕駛車輛之速度，故異
    議人稱其有提醒駕駛人注意小心駕駛及提高行車安全性云云，亦屬狡辯之詞，不
    足為憑。綜上，本件違規事證明確，已如前述，原處分機關依此裁罰異議人新臺
    幣二千四百元，並吊扣汽車牌照一個月，於法本屬有據。惟因汽車駕駛人有道路
    交通管理處罰條例第四十條第一項之情形時，除依原條款處罰鍰外，並應記汽車
    駕駛人違規點數一點，此並為同條例第六十三條第一項第一款所明定，而本件原
    處分機關竟漏未審究及此，是前開處分尚有違誤之處，自應由本院將原處分予以
    撤銷，另為裁罰異議人如主文第二項、第三項所示，以資適法。
據上論斷，依道路交通案件處理辦法第二十條前段、第四十條、第六十三條第一項第
一款，裁定如主文。
中　　　華　　　民　　　國　　九十三　　年　　　六　　　月　　 十八 　　日
                                    臺灣板橋地方法院交通法庭
                                        法　官  黃　若　美
右正本證明與原本無異。
如不服本裁定，應於裁定送達後五日內向本院提出抗告狀。
                                        書記官  曹  秋  冬
中　　　華　　　民　　　國　　九十三　　年　　　六　　　月　　 十八 　　日
